【裁判字號】    91,訴,835
【裁判日期】    920522
【裁判案由】    廢棄物清理法
【裁判全文】
臺灣彰化地方法院刑事判決                          九十一年度訴字第八三五號
    公  訴  人  臺灣彰化地方法院檢察署檢察官
    被      告  丙○○○事業股份有限公司
    兼  代表人  乙○○
右列被告等因違反廢棄物清理法案件，經檢察官提起公訴（九十年度偵字第五四六０
號、九十一年度偵字第四二三二號），本院判決如左：
    主  文
丙○○○事業股份有限公司，其負責人因執行業務未依廢棄物清除、處理許可文件內
容，處理廢棄物處理，科罰金新臺幣貳拾萬元。
乙○○未依廢棄物清除、處理許可文件內容，處理廢棄物，處有期徒刑壹年壹月，緩
刑貳年。
    事  實
一、乙○○係設在臺北市○○區○○路一二六號五樓「丙○○○事業股份有限公司」
    （以下稱碩泰公司）之負責人，該公司於彰化縣伸港鄉○○村○○○○路六號設
    有廢棄物處理廠，並向彰化縣政府廢領有棄物處理廠場操作許可證件，公司之營
    業項目為一般及有害事業廢棄物處理，乙○○執行該公司廢棄物處理之業務，明
    知應依該公司而領有之廢棄物清除、處理許可證，或核備文件之內容，儲存、清
    除及處理廢棄物，竟違反前揭規定於民國（下同）九十年三月中旬某日，指示不
    知情之人員，將該公司設在彰化縣伸港鄉○○村○○○○路六號之廢棄物處理廠
    生產之有害事業廢棄物（經ＴＣＬＰ之ＰＨ值１‧５，鉛含量達１３‧１ｍｇ／
    Ｌ），及含銅濃度僅介於百分之十四點三至百分之零點八間之含銅污泥一批載運
    至台中港第十二Ａ倉庫置放，準備報關輸出，嗣經海關人員察覺有異，通知行政
    院環境保護署中區督察大隊於九十年三月二十二日十七時許前來採樣，於翌日十
    二時許收樣，並予檢驗，始查知上情。
二、案經彰化縣政府告發台灣彰化地方法院檢察署檢察官偵查起訴。
    理  由
一、訊據被告乙○○固坦承伊係碩泰公司之負責人，而碩泰公司係向彰化縣政府領有
    廢棄物處理廠操作許可證，及該公司所提出之操作許可文件中載有「‧‧回收之
    銅粉純度可達百分之八十五‧‧」等字樣，與該公司曾於前揭時地自該公司設在
    伸港鄉之廢棄物處理廠輸出含銅污泥之事實不諱，惟矢口否認涉犯前揭犯行，並
    辯稱：碩泰公司將含銅之廢棄金屬製成銅原料，因此加工生產後之物為固體之成
    品並非廢棄物，再者，環保署檢驗報告並不合理，公司在設置操作許可文件中所
    述使回收之銅粉純度大於百分之八十五等語，乃屬高科技層面之探討，與環境保
    護之要求無關，亦非成品品質之承諾，且銅含量之高低乃市場供需問題，並不影
    響其為無害之性質，自非廢棄物清理法評價之對象云云。經查：（一）行政院環
    境保護署中區督察大隊於九十年三月二十二日十七時許前來採樣，於翌日十二時
    許收樣之被告公司所輸出之前開含銅污泥，經檢驗，結果函覆：依廢棄物清理法
    有害事業廢棄物認定標準規定，廢液氫離子濃度指數（ＰＨ值）小於或等於二‧
    ０，屬於腐蝕性事業廢棄物；總鉛超過五‧０ｍｇ／Ｌ，屬於溶出毒性事業廢棄
    物，而本次檢驗結果其中一樣品經ＴＣＬＰ之ＰＨ值１‧５，並含總鉛含量達１
    ３‧１ｍｇ／Ｌ，判定為有害事業廢棄物等語，有彰化縣環境保護局九十年九月
    七日九０彰環四字第二八五三九號函，及行政院環境保護署（９０）九十年五月
    十四日環署督字第００二九五八七號函附卷可稽。而被告對此鑑定表示不服，惟
    之採樣時間為九十年三月二十二日，至本件繫屬於本院時（九十一年七月二十五
    日）已逾已逾樣品保存之六個月有效期限，致無法重新檢驗（此參偵卷之行政院
    環境保護署稽查督察大隊中區隊九十年十月二十五日九０環署督隊中字第０００
    四七一九號書函之意旨可知），故本院只得囑環境保護署稽查督察大隊中區隊會
    同本院前至前開含銅污泥之存放即被告公司（因該污泥業被要求載回），對被要
    求載回之前開同批含銅污泥重新取樣檢驗，結果亦認「現場所採樣品經檢驗結果
    其中重金屬銅項目超過溶出毒性事業廢棄物特性溶出程序（ＴＣＬＰ）溶出標準
    ，判定屬有害事業廢棄物」，有行政院環保署九十二年三月四日環署督字第０九
    二００一五七七０號函在卷憑，而本院再求慎重要求負責本件檢驗之環境保護署
    稽查督察大隊中區隊副研究員甲○○到庭，再次解釋鑑定過程及依據，結果甲○
    ○明亦明白指出「第二次採樣是第一次從台中港運回來後沒有經過任何處理，我
    認為不是商品」「檢驗也是正常沒有問題；我們認定為有害」等語，故前開含銅
    污泥係屬有害事業廢棄物無誤。（二）按廢棄物清理法（舊法）第二十二條第二
    項第四款後段規定所謂「未依廢棄物清除、處理許可證，或核備內容儲存、清除
    、處理廢棄物」者，依該規定之意旨係指，未依清除許可證、操作許可證或核備
    文件所記載事項辦理者而言。而本件行政院環境保護署核准被告公司廢棄物處理
    廠（場）操作許可證中附表所列之「中間處理或最終處置地點」載為「資源回收
    成品售予金屬冶鍊廠或化學銷售商」等語，係依據被告公司前於廢棄物處理機構
    操作許可申請文件中自承「‧‧回收之銅粉純度大於百分之八十五‧‧」及「‧
    ‧若不能通過回收銅粉之品質要求，則重新調整球磨機之操作，直至回收銅粉之
    品質符合要求為止」等語，方核准上開許可證，對此有行政院環境保護署九十年
    六月十四日及同年七月二十日（９０）環署廢字第００三三五三０號，及第００
    四三二三五號函附卷可參，是顯示被告公司提出之上開操作許可申請文件內容，
    為行政院環境保護署據以核發前揭許可證之先決條件，必前揭申請文件之內容載
    述符合環境保護之相關需求，目的事業主管機關方核准上開許可證件，再者，上
    開許可證中亦載明「附表不得與許可證分開使用」等字樣，是附表與許可證本體
    自不得分割適用，故縱許可證本身未對含銅污泥之銅含量列有規範標準，然既附
    表所列之中間處理或最終處置地點載為「資源回收成品售予金屬冶鍊廠或化學銷
    售商」等語，係基於被告公司提出之上開申請文件而來，業如前述，被告公司自
    應遵守上開申請文件中載述之情狀處理含銅污泥，否則仍屬違反廢棄物清理法第
    二十二條第二項第四款後段之未依核備文件所記載事項而處理廢棄物之規定無訛
    ，是前開含銅污泥既未符合該標準，自屬於違反廢棄物清理法第二十二條第二項
    第四款後段之規定。故被告乙○○於偵查中所辯：前揭操作及設置許可文件中所
    述使回收之銅粉純度大於百分之八十五等語，乃屬高科技層面之探討，與環境保
    護之要求無關，亦非成品品質之承諾，且實務操作上亦無須符合銅含量提煉至百
    分之八十五之程度，因銅含量高低由市場供需決定即可，並不影響其無害之性質
    ，自非廢棄物清理法評價之對象，再者目的事業主管機關核發公司廢棄物處理廠
    操作許可證，對成品之銅含量並未加以限制，自不得以未達前揭文件中所述之標
    準，即認為涉有違反廢棄物清理法之罪則云云，係屬誤會。外尚有違反廢棄物清
    理法案件告發單、行政院環保署稽查督察大隊中區隊告發照片資料、督察工作記
    錄、銅礦粉成份分析表、被告公司出口報單及廢棄物處理機構操作許可申請文件
    等資料附卷可佐。故綜上，被告所辯，不可採信。本件事證明確，被告之犯行，
    足以認定。
二、查被告等行為後，廢棄物清理法已於九十年十月二十四日修正公布，並自同年月
    二十六日生效，該法原第二十二條第二項第四款規定，已改列為新法第四十六條
    第一項第四款，法定刑並由原一年以上五年以下有期徒刑，得併科一百萬元以下
    罰金，修正為一年以上五年以下有期徒刑，得併科新臺幣三百萬元以下罰金。另
    該法原第二十二條第四項之規定，於修正後另定於第四十七條，有關條文內容及
    刑度均未變更，經新、舊法比較結果，新法僅就罰金刑部分做文字上之修正，法
    定刑並無變更，僅條次有所變動，依刑法第二條第一項前段規定，應適用新法處
    斷。核被告乙○○所為，係犯修正後廢棄物清理法第四十六條第一項第四款之罪
    。被告碩泰公司因其之負責人乙○○執行業務未依廢棄物清除、處理許可文件內
    容，處理廢棄物處理，故應依同法第四十七條規定處罰。爰審酌被告碩泰公司之
    犯罪情狀及乙○○之素行尚佳、未有任何前科紀錄（參卷附臺灣高等法院被告全
    國前案紀錄表）及其等犯罪之動機、手段、目的，暨犯後之態度等一切情狀，分
    別量處如主文所示之刑，以示懲儆。末查被告乙○○未曾受有期徒刑以上刑之宣
    告，有臺灣高等法院被告全國前案記錄表在卷足按，其因一時失慮，而觸犯本案
    犯行，經此偵審程序及科刑教訓，當知所警惕，信無再犯之虞，因認對所宣告之
    刑，以暫不執行為當，併諭知緩刑二年，以勵自新。
據上論斷，應依刑事訴訟法第二百九十九條第一項前段，修正後廢棄物清理法第四十
六條第一項第四款、第四十七條，刑法第十一條前段、第二條第一項前段、第七十四
條第一款，判決如主文。
本案經檢察官江孟芝到庭執行職務。
中    華    民    國      九十二    年    五    月     二十二     日
                                臺灣彰化地方法院刑事第一庭
                                      法      官  洪  志  賢
右正本證明與原本無異。
如不服本判決，應於判決送達後十日內，向本院提出上訴狀（須附繕本）。
                                      法院書記官  洪  年  慶
中    華    民    國      九十二    年    五    月     二十九     日
廢棄物清理法第四十六條：
有下列情形之一者，處一年以上五年以下有期徒刑，得併科新臺幣三百萬元以下罰金
：
一、任意棄置有害事業廢棄物。
二、事業負責人或相關人員未依本法規定之方式貯存、清除、處理或再利用廢棄物，
    致污染環境。
三、未經主管機關許可，提供土地回填、堆置廢棄物。
四、未依第四十一條第一項規定領有廢棄物清除、處理許可文件，從事廢棄物貯存、
    清除、處理，或未依廢棄物清除、處理許可文件內容貯存、清除、處理廢棄物。
五、執行機關之人員委託未取得許可文件之業者，清除、處理一般廢棄物者；或明知
    受託人非法清除、處理而仍委託。
六、公民營廢棄物處理機構負責人或相關人員、或執行機關之人員未處理廢棄物，開
    具虛偽證明。
無許可文件，以經營廢棄物清除、處理為常業者，處三年以上十年以下有期徒刑，得
併科新臺幣九百萬元以下罰金。


司法院資訊處製作；財團法人民間司法改革基金會備份。
